臺灣高雄地方法院刑事判決　　　　　　　　　　　　　九十一年度易字第五八五號
　　公　訴　人　臺灣高雄地方法院檢察署檢察官
　　被　　　告　乙○○
右列被告因詐欺案件，經檢察官提起公訴（九十年度偵字第一二０六三號、九十年度
偵緝字第一０一一號），本院判決如左：
    主  文
乙○○幫助意圖為自己不法之所有，以詐術使人將本人之物交付，處拘役參拾日，如
易科罰金以佰元折算壹日。
    事  實
一、乙○○於民國八十八、九年間因得知綽號「林政煌」及其他不詳姓名年籍之成年
    男子，專門以新台幣（下同）一千五百元或二千元收購銀行、郵局之存摺及提款
    卡，乙○○並可預見提供自己帳戶供人使用，可能幫助他人掩飾或隱匿重大犯罪
    所得之財物，竟仍不違其本意，基於幫助該等年籍不詳之成年男子實施詐欺犯罪
    之犯意，於八十八年十二月間，將其所有之郵局帳戶000000000000
    00號存款簿及提款卡交予該詐騙集團使用，「林政煌」與詐騙集團則印發「龍
    江科技國際集團」幸運抽獎之刮刮樂廣告傳單，郵寄予不特定人士佯稱已中獎訊
    息，迨中獎人撥兌獎專線查詢時，再以應先繳納稅金或要加入會員為藉口，誘騙
    中獎人將款項或入會費匯至特定帳戶。嗣有甲○○○於八十九年一月二十三日收
    到該集團郵寄之彩券及中獎號碼單一張，甲○○○刮後得二獎，獎金港幣二十萬
    元，經聯絡後，由不詳姓名男子告知要先匯款六萬零二百五十元至乙○○之上開
    郵局帳戶才可領獎，吳女因而陷於錯誤，而於八十九年一月二十七日將六萬零二
    百五十元匯入該帳戶，嗣因詐騙集團未將獎金發給甲○○○，甲○○○始知受騙
    ，報警處理進而追查出上情。
二、案經甲○○○訴請高雄市政府警察局三民第一分局報請台灣高雄地方法院檢察署
    檢察官偵查起訴。
    理  由
一、訊據被告乙○○否認有幫助詐欺之犯行，辯稱：伊之郵局存摺及印章均在八十八
    年底，因出外逛街而遺失，並未提供予他人供做詐騙他人錢財之用云云。經查：
    本件告訴人甲○○○因收到一龍江科技國際集團所寄發之對獎廣告單，並因而對
    中二獎，經聯繫後，被告知須先匯款六萬零二百五十元始可領款，告訴人乃依指
    示於八十九年一月二十七日匯了六萬零二百五十元入被告乙○○所有郵局帳戶0
    0000000000000號，後又因被告知須加入會員及得參加簽賭，而再
    匯款三次，惟嗣後並未依約取得款項之事實，業據告訴人甲○○○於警訊時陳述
    甚明（見八十九年二月九日警訊筆錄），並有郵政國內匯款執據、郵政存簿儲金
    每日活動戶存提詳情表在卷足參，是足認告訴人有遭詐欺之事實。而告訴人依該
    詐欺集團所指示匯款之帳戶，係被告於八十六年間所開立，業據被告陳明（見九
    十年三月二日警訊筆錄），雖被告所有之郵局存摺，依被告前所辯稱已遺失云云
    ，惟另觀之被告所陳，該存摺係於八十八年底左右逛百貨公司時遺失，遺失前有
    半年左右未曾使用，而帳戶內又無存款，故遺失後就未前往報案或掛失等語（見
    本院九十一年三月四日訊問筆錄、三月八日審判筆錄），若被告所辯為真，該郵
    局存摺既已半年左右未曾使用，又無存款，為何被告又會於逛百貨公司時將該郵
    局存摺連同印章攜帶在身，是被告所辯，應係卸責之詞，無可採信，故本件罪証
    已甚明確，被告犯行堪以認定。
二、核被告將所有之郵局儲金帳戶提供予他人，供他人詐騙財物，其顯係基於幫助他
  人詐欺財物之犯意，且所為提供郵局儲金帳戶予他人之行為亦屬刑法詐欺罪構成
    要件以外之行為，其既以幫助他人犯罪之意思而參與犯罪構成要件以外之行為，
    故應論以幫助犯刑法第三百三十九條第一項詐欺取財罪。又被告係幫助他人犯罪
    ，依刑法第三十條第二項規定減輕其刑。爰審酌被告係因一時失慮，始提供郵局
    儲金帳戶幫助他人詐騙財物，犯罪之惡性及情節均非重，及其犯後態度尚可等一
    切情狀，量處如主文所示之刑，又被告於犯罪後，刑法第四十一條於九十年一月
    四日修正，並於同月十日公布施行，有關易科罰金之部分，範圍擴大為最重本刑
    五年以下有期徒刑之罪，而被告所犯之詐欺罪，其最重本刑為五年以下有期徒刑
    之罪，兩相比較後，依刑法第二條第一項前段之規定，應適用裁判時之刑法第四
    十一條第一項規定，並諭知易科罰金之折算標準。
據上論斷，應依刑事訴訟法第二百九十九條第一項前段、刑法第三百三十九條第一項
、第三十條、第四十一條第一項、第二條第一項前段、罰金罰鍰提高標準條例第一條
前段、第二條，判決如主文。
中      華      民      國      九十一    年      三    月    二十二    日
                                  臺灣高雄地方法院刑事第四庭
                                      法  官  楊  國  祥
右正本證明與原本無異。
如不服本判決，應於判決送達後十日內，向本院提出上訴狀。
                                      書記官  陳  怡  真
中    華    民    國    九十一    年       三      月       二十二     日
附錄論罪法條
中華民國刑法第三百三十九條
意圖為自己或第三人不法之所有，以詐術使人將本人或第三人之物交付者
，處五年以下有期徒刑、拘役或科或併科一千元以下罰金。
